臺灣高雄地方法院刑事判決　　　　　　　　　　　　　九十年度易字第四二九九號
　　公　訴　人　臺灣高雄地方法院檢察署檢察官
　　被　　　告　乙○○
　　選任辯護人　熊碧雄
右列被告因侵占案件，經檢察官提起公訴（八十九年度偵續字第四二二號），本院判
決如左：
    主  文
乙○○無罪。
    理  由
一、公訴意旨略以：被告乙○○於民國八十七年十二月一日，以「裕明工程行」（登
    記負責人為莊林菜，另經檢察官為不起訴處分）名義，承包「福鈿營造有限公司
    」（下稱福鈿公司）承攬之「澄清湖場廢水污泥濃縮工程」後，並將其中關於板
    模部分工程再轉包予告訴人甲○○。嗣因告訴人甲○○之要求，被告乙○○乃於
    同年十二月十七日，轉介由福鈿公司與告訴人甲○○簽訂「澄清湖場廢水污泥濃
    縮工程」板模部分工程合約。惟告訴人甲○○將所採購之工程夾板、木條樁等施
    工材料（價值約新台幣二十五萬元）送達工地後，被告乙○○因認告訴人甲○○
    無法於所要求之期限內完成工程，乃另行僱工完成該板模部分工程。告訴人甲○
    ○因認被告乙○○無故不使其施工而另僱他人施工，係片面違反契約之行為，乃
    於八十八年四月三十日去函告知被告乙○○無故違約，雙方並因而有合約之爭執
    。嗣被告乙○○經福鈿公司要求須清理工地現場，以便驗收，且其復與告訴人甲
    ○○有合約糾紛，竟為清理工地現場而萌為第三人不法所有之意圖，委由不詳之
    第三人，將該批置於工地現場而在其實力支配下之工程夾板、木條樁等施工材料
    移運他處，任由該人將之侵吞入己，因認被告乙○○涉有侵占之罪嫌等語。
二、按犯罪事實應依證據認定之，無證據不得推定其犯罪事實；不能證明被告犯罪者
    ，應諭知無罪之判決，刑事訴訟法第一百五十四條、第三百零一條第一項分別定
    有明文。而刑事訴訟法上所謂認定犯罪事實之證據，係指足以認定被告確有犯罪
    行為之積極證據而言，如未能發現相當證據或證據不足以證明，自不能以推測或
    擬制之方法，以為裁判基礎，此有最高法院二十九年上字第三一○五號判例及四
    十年台上字第八十六號判例可供參照；又認定犯罪事實，所憑之證據，雖不以直
    接證據為限，間接證據亦包括在內，然無論直接或間接證據，其為訴訟上之證明
    ，須於通常一般之人均不致於有所懷疑，而得確信其為真實之程度者，始得據之
    為有罪之認定，倘其證明尚未達到此一程度，而有合理性懷疑之存在時，即無從
    為有罪之認定，此亦有最高法院七十六年台上字第四九八六號判例可資參照。次
    按侵占罪之成立，以侵占之物本屬自己所持有為要件，若行為人因原持有人對於
    財物之支配力一時弛緩，乘機取得移歸自己持有，即與侵占罪應具之條件不符，
    此有最高法院七十五年度台上字第一０四一號判決可供參照，且刑法上之侵占罪
    必須所侵占之物先有法律上或契約上之原因在其持有中為限，否則即難構成侵占
    刑責，此亦有最高法院七十八年度台上字第二三七二號判決可供參照。
三、訊之被告乙○○固坦承有僱工將該批施工材料移運他處等情不諱，惟堅決否認有
    何侵占之不法之意圖，辯稱：伊向福鈿公司承包工程，再請告訴人來施工，然告
    訴人惟恐領不到工資，乃要求與福鈿公司簽約，我與告訴人商議一切施工事宜後
    ，即由告訴人簽名，再交由福鈿公司簽名蓋章，契約簽訂後，因告訴人遲未開始
    施工，而福鈿公司催促伊儘速開工，伊迫於工程期限，只好另請他人施作，施工
    期間曾通知告訴人前來載運施工材料，惟告訴人均置之不理，待工程完工後，因
    福鈿公司要驗收工程，亦催促伊清理工程現場，伊不得已乃請臨時工人將板模清
    理載走，至於運往何處丟棄我也不知道，而木條樁係富鈿公司清理運走的等語。
    經查，本件公訴意旨認被告涉有侵占上開告訴人所有之工程材料，無非以該批材
    料價值不低，而被告係從事於相關工程之人，就其價值當無不知之理，且其亦知
    該材料非告訴人所拋棄之無主物有所認知，是其僱工將該批材料移運他處之行為
    ，當非基於清除廢棄物之意思，況被告縱須清理現場，將該夾板運走，何以不運
    往該告訴人處所等為其論據；惟查，本件告訴人甲○○係因轉包「裕明工程行」
    所承包「福鈿公司」之「澄清湖場廢水污泥濃縮工程」中關於板模部分工程，始
    將其所有之工程材料運至上開工地內放置，且該工地亦僅係被告依約施工之處所
    ，並非被告所有或管領之土地，此業據被告及告訴人於審理中陳述明確，可知本
    件被告乙○○並未受告訴人之委託或因其他法律上之原因而持有上開工程材料，
    自難謂上開告訴人所有之工程材料係在被告合法持有之中，從而，被告僱工將上
    開告訴人所有之工程材料運走，無論係基於何種原因及運走後如何處理，均與侵
   占罪之構成要件不合；此外，復查無其他證據足資證明被告有何侵占之犯行，被
    告犯罪尚屬不能證明，核之上開說明，自應諭知無罪之判決。
據上論斷，應依刑事訴訟法第三百零一條第一項，判決如主文。
中    華    民    國    九十一    年      二      月      二十一        日
                                  臺灣高雄地方法院刑事庭
                                      法  官  林  俊  寬
右正本證明與原本無異。
如不服本判決，應於判決送達後十日內，向本院提出上訴狀。
                                      書記官  林  仕  興
中    華    民    國    九十一    年      二      月      二十一        日
